臺灣高等法院臺中分院刑事判決
111年度上訴字第1289號
上  訴  人  
即  被  告  陳倩雯


上列上訴人即被告因傷害案件，不服臺灣臺中地方法院110年度
訴字第2270號中華民國111年4月12日第一審判決（起訴案號：臺
灣臺中地方檢察署110年度偵字第35820號），提起上訴，本院判
決如下：
    主  文
上訴駁回。
    犯罪事實
一、陳倩雯於民國110年6月19日11時58分許，在臺中市○○區○○路
    000號3樓汪婉婷住處前方，因債務糾紛而與汪婉婷起爭執，
    陳倩雯竟基於傷害之犯意，接續徒手揮打、拉扯汪婉婷，並
    於二人搭乘電梯下樓時以腳踢汪婉婷，致汪婉婷因而受有頸
    部挫傷、右側前臂挫傷、左側前臂挫傷、右側大腿挫傷、左
    側膝部挫傷等傷害。
二、案經汪婉婷訴由臺中市政府警察局第五分局報請臺灣臺中地
    方檢察署檢察官偵查起訴。
    理    由
壹、關於證據能力部分：
一、按被告以外之人於審判外之陳述，雖不符刑事訴訟法第159
    條之1至第159條之4之規定，而經當事人於審判程序同意作
    為證據，法院審酌該言詞陳述或書面陳述作成時之情況，認
    為適當者，亦得為證據；當事人、代理人或辯護人於法院調
    查證據時，知有刑事訴訟法第159條第1項不得為證據之情形
    ，而未於言詞辯論終結前聲明異議者，視為有前項之同意，
    刑事訴訟法第159條之5定有明文。查本案認定事實所引用上
    訴人即被告陳倩雯（下稱被告）以外之人於審判外之陳述，
    公訴人、被告於審判期日均未表示爭執，亦未聲明異議，本
    院審酌上開證據資料製作時之情況，尚無違法不當及證明力
    明顯過低之瑕疵，亦認為以之作為證據應屬適當，揆諸上揭
    規定，認前揭證據資料均有證據能力。
二、次按除法律另有規定外，實施刑事訴訟程序之公務員因違背
    法定程序取得之證據，其有無證據能力之認定，應審酌人權
    保障及公共利益之均衡維護，刑事訴訟法第158條之4定有明
    文。本案所引用之非供述證據，與本案均具有關聯性，並無
    證據證明係公務員違背法定程序所取得，復經本院依法踐行
    調查程序，是依刑事訴訟法第158條之4之反面解釋，自應認
    均具有證據能力。
貳、實體部分：
一、訊據被告固坦承於110年6月19日11時58分許，在臺中市○○區
    ○○路000號3樓告訴人汪婉婷住處前方，因債務糾紛與告訴人
    汪婉婷起爭執之事實不諱，惟矢口否認有何傷害犯行，辯稱
    ：伊沒有打汪婉婷，伊自己走路都不穩了，伊只有將手舉起
    來，而羅偉成擋在伊與汪婉婷中間，伊根本碰不到汪婉婷，
    伊也沒有在電梯踢汪婉婷云云。
二、認定犯罪事實所憑之證據及理由：
　㈠被告於110年6月19日11時58分許，在臺中市○○區○○路000號3
    樓告訴人汪婉婷住處前方，因債務糾紛而與告訴人起爭執乙
    情，為被告所坦認，核與證人即告訴人汪婉婷於警詢、檢察
    事務官詢問時、原審審理時證述之情節及證人羅偉成於警詢
    證述之情節相符(見110年度偵字第35820號卷〈下稱偵卷〉第1
    5至17頁、第69頁、第19至22頁；原審卷第66至71頁)，並有
    案發時現場錄影畫面擷圖、原審勘驗筆錄在卷可稽(見偵卷
    第37至41頁；原審卷第39至40頁、第43至49頁)，是以此部
    分事實自堪先予認定。
　㈡告訴人於110年6月19日14時2分許至長安醫院急診就醫，經診
    斷受有頸部挫傷、右側前臂挫傷、左側前臂挫傷、右側大腿
    挫傷、左側膝部挫傷等傷害乙節，為證人即告訴人汪婉婷於
    警詢、檢察事務官詢問、原審審理時及證人羅偉成於警詢證
    述明確(見偵卷第15至16頁、第69頁、第19至22頁；原審卷
    第66至71頁)，並有長安醫院診斷證明書、告訴人所提出其
    受傷勢照片在卷可佐(見偵卷第31頁、第33至37頁)，是以此
    部分事實亦堪認定。
　㈢查證人即告訴人汪婉婷於警詢、檢察事務官詢問時證稱：我
    於110年6月19日11時58分許，在臺中市○○區○○路000號3樓即
    我住處遭到被告傷害，被告是我朋友陳品臻的姑姑，被告在
    我沒有允許的情況開我3樓房門進來，我請她在房外等 ，我
    出去後，被告說她來跟我討債，之後就動手打我，她用手打
    我四、五下，抓我的前臂，錄影有錄到整個過程，是房東羅
    偉成錄的等語(見偵卷第15至17頁、第69頁）；又證人汪婉
    婷於原審審理時證稱：110年6月19日11時58分許，在臺中市
    ○○區○○路000號3樓我住處的電梯門口，被告到我房間門口，
    一開始因為我在睡覺，我就請她先出去，後來房東羅先生即
    陳品臻的丈夫上來，被告說我欠她姪女陳品臻新臺幣(下同)
    40萬元，我就說那如果我說我爸說妳女兒欠我女兒50萬元的
    話那妳會相信嗎？然後她就動手打我，不只一下，被告有打
    我的脖子、手，踢我的腳，我沒有對她動手，她有拉扯我，
    後來我們就進電梯下1樓，我就在那裡坐著，被告在電梯裡
    還有用腳踢我。我在本案案發前跟被告沒有任何糾紛，也沒
    有欠她姪女錢，當日下午我就馬上去驗傷、報警等語(見原
    審卷第66至71頁)。本院審酌告訴人上開證述內容，就當日
    被告至渠住處發生爭執之過程、遭傷害之部位等節，前後陳
    述大致清楚且一致，並無顯然矛盾或悖於事理常情之處，且
    其於原審審理時已具結擔保證詞之可信性，衡情當無甘冒偽
    證罪責之風險而故設虛詞攀誣構陷被告入罪之理。
　㈣再查，經原審勘驗案發時現場錄影畫面（即偵卷證物袋內臺
    中市政府警察局第五分局東山派出所公文封之粉紅色光碟，
    資料夾名稱「被害人提供」，檔案名稱「000000000_0.0099
    82」影像檔案），勘驗內容如下(見原審卷第39至40頁)：
　⒈時間00：00：00～00：00：08：
    錄影畫面為某大樓走廊，畫面左方為大樓電梯，右方為咖啡
    色大門。00：00：03處畫面有兩女：畫面左方者為短髮、身
    著墨綠色短袖上衣（以下稱被告），畫面右方者為短髮、身
    著黑白相間橫條文短袖上衣、牛仔短褲（以下稱告訴人）。
    以下對話均為臺語。有女聲說「他都沒說到半樣喔」，被告
    說「你這什麼朋友」，告訴人向被告說：「我根本沒欠70萬
    」，被告隨即回應：「他說70萬」，告訴人以右手指著被告
    說：「你不能對我動手，我可以告你」。
　⒉時間00：00：09～00：00：13：
   被告以左手揮打告訴人指向被告之右手：「你去告就去告」
    ，隨即被告以右手揮打告訴人之脖子與臉頰處一下，再以雙
    手抓住告訴人之雙手並推告訴人，說：「你告什麼？你告什
    麼？你告」。
　⒊時間00：00：14～00：00：46：
    被告轉頭對著攝影方向說：「他沒說你不用拍，我知道你們
    兩個都串通，都不讓我跟他那個」，被告繼續向攝影方向說
    ：「我知道，我很難，你都是護著他（國語）」，告訴人回
    應：「他沒有護著我，他說我欠他40萬，你叫他來告我，可
    是不是你來揍我（國語）」。被告情緒激動對告訴人說：「
    可是他打電話你都不接（國語）」，告訴人左手持一支手機
    並指著該手機回應：「你有打給我嗎？我沒有收到啊（國語
    ）」。隨後雙方陷入爭執。00：00：40處被告再用左手推告
    訴人的左上臂處一下，情緒激動地說話(聽不清楚內容)。
　　00：00：41～00：00：43處告訴人向被告說：「我們去樓下
    ，我們去樓下講，我們跟警察講，來，我們跟警察講（國語
    ）」，語畢告訴人轉身離開攝影畫面（見原審卷第38至39頁
    勘驗筆錄及同卷第43至49頁錄影畫面擷圖）。
　㈤查告訴人上開證述，核與前揭原審勘驗筆錄及擷圖圖示所示
    ，被告與告訴人因債務糾紛起爭執，被告遂以左手揮打告訴
    人之右手，再以右手揮打告訴人之脖子與臉頰處，復以雙手
    抓住告訴人之雙手並推擠告訴人，嗣又以左手推告訴人左上
    臂之傷害情節，及二人隨後偕同下樓等情形相合，且告訴人
    於案發後之同日14時2分許至長安醫院急診就醫，經醫師診
    斷告訴人確受有頸部挫傷、右側前臂挫傷、左側前臂挫傷、
    右側大腿挫傷、左側膝部挫傷之傷害，並有告訴人所受傷勢
    照片在卷可佐，業據本院認定如前，足認告訴人上開證述核
    與事實相符，是以告訴人上開證述自堪採信。綜上，足認被
    告確於前開時間、地點，基於傷害之犯意，以手揮打、拉扯
    告訴人，及以腳踢告訴人，因而造成告訴人受有前開傷害。
    被告空言否認對告訴人動手傷害云云，顯無足採。
　㈥綜上所述，被告上開所辯顯係事後卸責之詞，不足採信。本
    案事證已臻明確，被告傷害犯行堪予認定，應依法予以論罪
    科刑。
三、論罪部分：
　㈠核被告所為，係犯刑法第277條第1項傷害罪。
　㈡被告於上開時間、地點，以手揮打、拉扯告訴人，再以腳踢
    告訴人，係於密接時間為之，侵害相同一人之法益，各行為
    之獨立性極為薄弱，顯係出於單一犯意，依一般社會健全觀
    念，在時間差距上難以強行分開，在刑法評價上應視為數個
    舉動之接續施行，合為包括之一行為予以評價，屬接續犯，
    應論以包括一罪。
四、原審以被告上開傷害犯行事證明確，適用刑事訴訟法第299
    條第1項前段，刑法第277條第1項、第41條第1項前段，刑法
    施行法第1條之1第1項等規定，並以行為人之責任為基礎，
    審酌被告僅因債務糾紛恣意訴諸暴力而徒手揮打、拉扯，及
    以腳踢告訴人，致告訴人受有前開傷害，殊為不該；又其犯
    後否認犯行，不知反省、態度不佳，且迄未與告訴人達成和
    解或賠償其損害；兼衡告訴人傷勢程度、被告犯罪手法、動
    機及素行（見卷附臺灣高等法院被告前案紀錄表，原審卷第
    13頁），暨其於原審審理時自陳之智識程度、家庭生活狀 
    （見原審卷第74頁）等一切情狀，量處有期徒刑2月，並諭
    知易科罰金之折算標準，以資懲儆。經核原審判決認事用法
    核無違誤，量刑亦屬妥適。
五、關於上訴理由之審酌：
　㈠被告上訴意旨略以：被告係因突然想到告訴人積欠其姪女數
    十萬元，才向告訴人詢問這筆錢何時要清償，並非預謀動手
    ，且被告年邁又有身心障礙行動緩慢，連走路都需要拄著拐
    杖，實在無能力造成這些傷。告訴人所提供之驗傷單及影片
    著實需要再細查，因年邁長輩並無如此大的力量能傷害一名
    年輕女子，且告訴人怎可能任由被告隨意動手，更何況 當
    下被告及告訴人中間還有一名體格壯碩之年輕男子(被告姪
    女之配偶)，被告根本勾不著告訴人，何來受傷之可能，被
    告走路需要雨傘輔助，更不可能以雨傘當武器去攻擊告訴人
    ，被告懷疑告訴人所提供之影片有剪接嫌疑或是拍攝角度問
    題，才會有被告傷害告訴人之嫌，被告沒有觸及原告，何來
    受傷之可能，被告懷疑原告之傷有可能是自行加工，請將原
    判決撒銷，改諭知被告無罪等語。
　㈡本院查：　
　⒈被告所犯傷害告訴人犯行業經本院認定如前（詳理由欄貳、
    二所述），故認原審以被告犯傷害罪予以論罪科刑，並無違
    誤，被告認告訴人所提供之影片有剪接嫌疑或是拍攝角度問
    題，才會造成被告有傷害告訴人，惟其並未提出相關事證，
    顯屬單純臆測之詞，是以被告上訴以其並無傷害告訴人，並
    無足採。
  ⒉刑罰之量定，屬法院自由裁量之職權行使，應審酌刑法第57
    條所列各款事由及一切情狀，為酌量輕重之標準，並非漫無
    限制；量刑輕重係屬事實審法院得依職權自由裁量之事項，
    苟已斟酌刑法第57條各款所列情狀而未逾越法定刑度，不得
    遽指為違法；且在同一犯罪事實與情節，如別無其他加重或
    減輕之原因，下級審量定之刑，亦無過重或失輕之不當情形
    ，則上級審法院對下級審法院之職權行使，原則上應予尊重
    （最高法院72年台上字第6696號、75年台上字第7033號判例
    及85年度台上字第2446號判決意旨參照）。原判決認定被告
    所犯上開傷害罪，所憑之證據業經詳細調查審酌，經核並無
    違背證據法則及論理法則，且量刑方面，審酌被告僅因他人
    間之債務糾紛恣意訴諸暴力，而徒手揮打、拉扯，及以腳踢
    告訴人，致告訴人受有前開傷害，又其犯後否認犯行，不知
    反省、態度不佳，且迄未與告訴人達成和解或賠償其損害，
    兼衡告訴人傷勢程度、被告犯罪手法、動機及素行，暨其智
    識程度、家庭生活狀況等一切情狀，量處有期徒刑2月，並
    無被告上訴指摘量刑過重或違反比例、公平原則之情形。原
    審既已依刑法第57條之規定，審酌被告上開一切情狀而於法
    定刑度內量處有期徒刑2月，顯無量刑過重之情形，且被告
    於本院審理時並未再提出其他有利之證據或辯解，是以被告
    上訴意旨指摘原判決量刑過重，並請求從輕量刑云云，自難
    予採取。
  ⒊綜上所述，本案被告上訴意旨所陳均無足採，且被告在本院
    並未提出其他有利之證據或辯解，被告上訴為無理由，應予
    以駁回其上訴。
據上論結，應依刑事訴訟法第368 條，判決如主文。　
本案經檢察官詹益昌提起公訴，檢察官李芳瑜到庭執行職務。
中　　華　　民　　國　　111 　年　　8 　　月　　16　　日
              刑事第二庭　  審判長法　官　何志通
                                  法　官　吳進發
                                  法　官　石馨文
以上正本證明與原本無異。
如不服本判決應於收受送達後二十日內向本院提出上訴書狀，其
未敘述上訴理由者，並得於提起上訴後二十日內向本院補提理由
書（均須按他造當事人之人數附繕本）「切勿逕送上級法院」。
告訴人或被害人如不服判決，應備理由具狀向檢察官請求上訴，
上述期間之計算，以檢察官收受判決正本之日起算。

因疫情而遲誤不變期間，得向法院聲請回復原狀。
                                  書記官  陳儷文 
中　　華　　民　　國　　111 　年　　8 　　月　　16　　日

附錄本案論罪科刑法條全文：
中華民國刑法第277條
傷害人之身體或健康者，處五年以下有期徒刑、拘役或五十萬元
以下罰金。
犯前項之罪，因而致人於死者，處無期徒刑或七年以上有期徒刑
；致重傷者，處三年以上十年以下有期徒刑。